臺灣臺中地方法院民事判決　九十三年度重訴字第二九號
　　原　　　告　乙○○
　　　　　　　　丙○○
　　被　　　告　甲○○
當事人間請求損害賠償事件，經本院刑事庭移送前來（本院九十二年度附民字第三六
五號），本院於民國九十三年三月二十四日言詞辯論終結，判決如下：
    主    文
被告應給付原告乙○○新台幣貳佰捌拾壹萬伍仟參佰零壹元，給付原告丙○○新台幣
壹佰柒拾伍萬玖仟貳佰柒拾肆元，及均自民國九十二年八月十二日起至清償日止，按
週年利率百分之五計算之利息。
原告其餘之訴駁回。
訴訟費用由被告負擔百分之七十六；原告乙○○負擔百分之十一，餘由原告丙○○負
擔。
本判決原告乙○○、丙○○勝訴部分，於原告乙○○、丙○○分別以新台幣玖拾萬
元、新台幣伍拾捌萬元為被告供擔保後，得為假執行。但被告如分別以新台幣貳佰捌
拾壹萬伍仟參佰零壹元、新台幣壹佰柒拾伍萬玖仟貳佰柒拾肆元為原告乙○○、丙○
○預供擔保，得免為假執行。
原告其餘假執行之聲請駁回。
    事    實
甲、原告方面：
壹、聲明：
  一、被告應給付原告乙○○新台幣（下同）三百五十萬元，給付原告丙○○二百五
      十萬元，及均自起訴狀繕本送達之翌日起至清償日止按週年利率百分之五計算
      之利息。
  二、原告願供擔保，請准宣告假執行。
貳、陳述：
  一、緣被告於民國九十一年八月一日凌晨三時許，攜帶裝填制式口徑9MM 子彈之奧
      地利GLOCK廠製17型口徑9MM制式手槍，至原告乙○○、丙○○之子即訴外人陳
      振輝所開設位於台中市○區○○路三五九巷一號之「OLD PUB」店內飲酒，被
      告於當日凌晨四時許，在吧台取出前開裝有制式子彈之制式手槍把玩時，不慎
      擊發手槍內之子彈，擊中坐在被告左側之陳振輝，子彈由陳振輝之右大腿股關
      節部位射入股盆腔內，嗣被告駕車將陳振輝送醫急救，陳振輝延至當日十三時
      五十分許仍因槍傷失血性休克死亡。案經台灣台中地方法院檢察署起訴，業經
      台灣台中地方法院九十二年度訴字第一八四五號判決在案。
  二、原告依民法第一百八十四條第一項前段、第一百九十二條第一、二項及一百九
      十四條規定，得向被告請求賠償下列金額：
  （一）醫療費部分：原告乙○○支出醫療費二萬六千七百一十元。
  （二）喪葬費部分：原告乙○○支出喪葬費用一百零八萬五千四百九十二元
  （三）扶養費部分：原告乙○○於三十三年九月十六日生，於陳振輝死亡時年為五
        十七歲，依九十一年台閩地區簡易生命表所載，原告乙○○之平均餘命為二
        十一．○八年，原告丙○○於民國三十七年十一月十八日生，於陳振輝死亡
        時年為五十三歲，其平餘餘命為二十八．一四年，被害人陳振輝依法對原告
        二人負有法定扶養義務，又乙○○、黃杜花二人係夫妻，亦負扶養義務，且
        負擔至有經濟能力之工作年限及年滿六十歲之前一日為止，又二人共育有子
        女陳振雄、陳淑貞、陳振輝、陳振興及陳淑滿等五人，是乙○○部分，自陳
        振輝死亡至丙○○年滿六十歲之前一日止，陳振輝應負擔六分之一扶養義務
        ，自丙○○年滿六十歲至乙○○平均餘命終止日，增為五分之一。丙○○部
        分，自陳振輝死亡至乙○○年滿六十歲之前一日止，陳振輝應負擔六分之一
        扶養義務，自乙○○年滿六十歲至丙○○平均餘命終止日，增為五分之一。
        再依九十年度之扶養親屬寬減額為每人每年七萬四千元計算扶養費，其一次
        請求全部扶養費，依霍夫曼法計算扣除中間利息後，乙○○為二十萬八千二
        百九十七元，丙○○為二十五萬九千二百七十四元。
  （四）精神慰撫金部分：被害人陳振輝正值青壯年，竟枉死於被告槍彈之下，留下
        悵然無奈的父母，白髮人送黑髮人之精神痛苦，非言語所能形容。原告以前
        開店賣衣服，十幾年前就未再工作，平日靠子女撫養。請求被告各給付乙○
        ○及丙○○二百二十五萬元之精神慰撫金。
三、綜上，原告乙○○得請求被告賠償三百五十七萬零四百九十九元、原告丙○○得
    請求被告賠償二百五十萬九千二百七十四元。爰就原告乙○○部分僅請求三百五
    十萬元，另原告丙○○部分僅請求二百五十萬元。
參、證據：提出戶口名簿一件、戶藉謄本三紙、九十一年台閩地區簡易生命表、醫療
    費用收據一紙、殯葬費用單據十五紙。
乙、被告方面：未於最後一次言詞辯論期日到場，其先前到場之聲明及陳述如下：
壹、聲明：駁回原告之訴及假執行之聲請；如受不利判決，請准供擔保免為假執行。
貳、陳述：
  一、刑事判決還在上訴中，但被告承認槍在被告手上走火，致被害人死亡。
  二、被告打雜工，經濟有困難。
丙、本院依職權調閱刑事卷宗及以稅務電子閘門查詢兩造財產歸戶資料。
    理　　　　由
一、本件被告未於最後一次言詞辯論期日到場，核無民事訴訟法第三百八十六條各款
    所列情形，爰依原告之聲請，由其一造辯論而為判決。
二、按訴狀送達後，原告不得將原訴變更或追加他訴。但擴張或減縮應受判決事項之
    聲明者，不在此限，民事訴訟法第二百五十五條第一項第三款定有明文。查本件
    原告起訴時係聲明被告應給付原告各三百萬元及自起訴狀繕本送達翌日起至清償
    日止按年息百分之五計算之利息；嗣變更為被告應給付原告乙○○三百五十萬元
    ，給付原告丙○○二百五十萬元，及均自起訴狀繕本送達翌日起至清償日止按年
    息百分之五計算之利息，核係分別為應受判決事項擴張及減縮，於法尚無不合，
    合先敘明。
三、原告主張被告於九十一年八月一日凌晨四時許，於原告乙○○、丙○○之子陳振
　　輝所開設位於台中市○區○○路三五九巷一號之「OLD PUB」店內飲酒時，在吧
　　台取出裝填制式子彈之奧地利GLOCK廠製17型口徑9MM制式手槍把玩時不慎擊發手
    槍內之子彈，擊中坐在被告左側之陳振輝，子彈由陳振輝之右大腿股關節部位射
    入股盆腔內，嗣被告駕車將陳振輝送醫急救，陳振輝延至當日十三時五十分許仍
    因槍傷失血性休克死亡，案經台灣台中地方法院檢察署起訴，業經本院九十二年
    度訴字第一八四五號判決被告罪刑在案等事實，此為被告所不爭執，並經本院調
    閱上開刑事卷宗查明屬實，可信為真正。被告之上開過失行為致被害人死亡，被
    告之過失不法侵權行為與被害人之死亡結果，自有因果關係，被告不法侵害被害
    人之權利，既經認定，原告主張被告應負侵權行為損害賠償責任，即屬有據。
四、按因故意過失不法侵害他人之權利者，負損害賠償責任；不法侵害他人致死者，
    對於支出醫療費用及增加生活上需要之費用或殯葬費之人，亦應負損害賠償責任
    ；被害人對於第三人負有法定扶養義務者，加害人對於該第三人亦應負損害賠償
    責任；不法侵害他人致死者，被害人之父、母，雖非財產上之損害，亦得請求賠
    償相當之金額。民法第一百八十四條第一項前段、第一百九十二條第一項、第二
    項、及一百九十四條分別定有明文。茲就原告請求被告賠償之各項金額，應否准
    許，審酌如下：
（一）醫療費部分：原告乙○○主張其支出醫療費二萬六千七百一十元，並提出醫療
　　　費用收據一件為證，被告對此並未為任何爭執，應可信屬實。原告乙○○請求
      被告賠償此項費用，應予准許。
（二）殯葬費部分：原告乙○○主張其支出喪葬費用一百零八萬五千四百九十二元，
      業據提出喪葬費用單據十五紙為據，被告對原告主張支出上開費用，並未為爭
      執，可信原告上開主張為真正。經審酌原告提出之喪葬費用單據明細，其各項
      支出均係喪葬必要之費用，應予准許。
（三）扶養費部分：原告主張原告乙○○於三十三年九月十六日生，於陳振輝死亡時
      年為五十七歲，依九十一年台閩地區簡易生命表所載，原告乙○○之平均餘命
      為二十一．○八年，原告丙○○於民國三十七年十一月十八日生，於陳振輝死
      亡時年為五十三歲，其平餘餘命為二十八．一四年，被害人陳振輝依法對原告
      二人負有法定扶養義務，又乙○○、黃杜花二人係夫妻，亦負扶養義務，且負
      擔至有經濟能力之工作年限及年滿六十歲之前一日為止，又二人共育有子女陳
      振雄、陳淑貞、陳振輝、陳振興及陳淑滿等五人，是乙○○部分，自陳振輝死
      亡至丙○○年滿六十歲之前一日止，陳振輝應負擔六分之一扶養義務，自丙○
      ○年滿六十歲至乙○○平均餘命終止日，增為五分之一。丙○○部分，自陳振
      輝死亡至乙○○年滿六十歲之前一日止，陳振輝應負擔六分之一扶養義務，自
      乙○○年滿六十歲至丙○○平均餘命終止日，增為五分之一，並提出戶籍謄本
      、九十一年台閩地區簡易生命表等件為據，此均為被告所不爭執，應可採憑。
      依原告主張之九十年度之扶養親屬寬減額為每人每年七萬四千元計算原告得請
      求之扶養費，分述如下：
  １、原告乙○○部分：
  　自陳振輝死亡日即九十一年八月一日起至丙○○年滿六十歲之前一日即九十七
      年十一月十七日即陳振輝死亡後第六年三月十七日止，共計六年三月十七日之
      期間，此部分原告乙○○所得請求陳振輝負擔之扶養費為六分之一，依年利百
      分之五複式霍夫曼法（第一年不扣除中間利息）計算扣除中間利息後為六萬八
      千九百八十元，計算式為：(3/12+17/30/12)=0.2972，(74000X5.00000000)+
      （74000X(6.00000000-0.00000000)X0.2972）= 413881，413881/6=68980。
    又自原告丙○○年滿六十歲起即九十七年十一月十八日起至原告乙○○平均餘
      命終止日即陳振輝死亡後第二一‧０八年止，此部分乙○○所得請求陳振輝負
      擔之扶養費為五分之一，依年利百分之五複式霍夫曼法計算扣除中間利息後為
      十三萬四千一百十九元，計算式為：
      (74000X14.00000000)+（74000X(15.00000000-00.00000000)X0.08）=0000000
      ，0000000-000000= 670595，670595/5=134119。
    合計共二十萬三千零九十九元（68980+134119=203099）。
  ２、原告丙○○部分：
  　自陳振輝死亡日即九十一年八月一日起至乙○○年滿六十歲之前一日即九十三
　　　年九月十五日止，合計二年一月十五日之期間，原告丙○○所得請求陳振輝負
　　　擔之扶養費為六分之一，依上開計算法扣除中間利息後為二萬五千四百八十一
　　　元。計算式：（1/12+15/30/12)=0.125，
      (74000X1.00000000)+（(74000X(2.00000000-0.00000000)X0.125）= 152885
      ，152885/6=25481。
     又自乙○○年滿六十歲即九十三年九月十六日起至丙○○平均餘命終止日即
       陳振輝死亡後第二八‧一四年止，原告丙○○所得請求陳振輝負擔之扶養費
       五分之一，依上開計算法扣除中間利息計算結果為二十三萬三千七百九十三
       元。計算式：
      (74000X17.00000000)+（74000X(18.00000000-00.00000000)X0.14）
      =0000000 ，0000000-000000=0000000 ，0000000/5=233793。
    合計為二十五萬九千二百七十四元（25481+233793=259274）。
  ３、是原告乙○○請求被告賠償扶養費二十萬三千零九十九元、原告丙○○請求被
　　　告賠償二十五萬九千二百七十四元，於法有據，應予准許，逾此部分之請求，
　　　即屬無據，不能准許。
（四）慰撫金部分：查原告喪子，自受有極大之精神痛苦，原告主張其以往係以販賣
      服飾為業，現無工作，被告主張其係打雜工為業，此為兩造所不爭執，又依本
      院查詢所得之稅務電子閘門財產調件明細表所示，原告名下有數筆不動產，被
      告並無財產等情，亦為兩造所不爭執，爰審酌上開被害人被害情節、及兩造經
      濟情況，原告請求被告賠償各原告二百二十五萬元之慰撫金，尚嫌過高，應予
      核減為各一百五十萬元，方屬公允，逾此數額之請求，為無理由。
（五）綜上所述，原告乙○○得請求被告賠償醫療費二萬六千七百一十元、喪葬費用
      一百零八萬五千四百九十二元、扶養費二十萬三千零九十九元、慰撫金一百五
      十萬元，合計二百八十一萬五千三百零一元；原告丙○○得請求被告賠償扶養
      費二十五萬九千二百七十四元、慰撫金一百五十萬元，合計一百七十五萬九千
      二百七十四元。
五、從而，原告依侵權行為之損害賠償請求權，請求被告給付原告乙○○二百八十一
    萬五千三百零一元，給付原告丙○○一百七十五萬九千二百七十四元，及均自起
    訴狀繕本送達翌日即九十二年八月十二日起至清償日止按週年利率百分之五計算
    之利息，為有理由，應予准許，逾此部分之請求，即無理由，應予駁回。
六、兩造陳明願供擔保，聲請宣告假執行或免為假執行，經核原告勝訴部分，合於法
    律規定，爰分別酌定相當之擔保金額宣告之；原告其餘假執行之聲請，因訴之駁
    回而失所依據，不予准許。
七、結論：本件原告之訴為一部有理由，一部無理由，依民事訴訟法第三百八十五條
    第一項前段、第七十九條、第八十五條第一項但書、第三百九十條第二項，第三
    百九十二條，判決如主文。
中　　　華　　　民　　　國　　九十三　　年　　　四　　　月　　  七  　　日
                                    臺灣臺中地方法院民事第三庭
~B法　　　官　張瑞蘭
正本係照原本作成。
如對本判決上訴，須於判決送達後廿日內向本院提出上訴狀
中　　　華　　　民　　　國　　九十三　　年　　　四　　　月　　  七  　　日
~B法院書記官　黃英寬
